臺灣臺北地方法院民事判決　九十一年度訴字第一九二二號
　　原　　　告　合作金庫銀行股份有限公司
　　法定代理人　己○○
　　訴訟代理人　丙○○
　　　　　　　　丁○○
　　　　　　　　戊○○
　　被　　　告　甲○○
　　　　　　　　乙○○
右當事人間請求清償借款事件，本院判決如左：
    主      文
被告應連帶給付原告新台幣佰拾柒萬柒仟肆佰肆拾元，及自民國九十一年三月一
日起至清償日止，按年息百分之九．七八四計算之利息，並自民國九十一年四月二日
起至清償日止，其逾期在六個月以內者，按上開利率百分之十，逾期六個月以上者，
其超過六個月部分，按上開利率百分之二十計付違約金。
訴訟費用由被告連帶負擔。
    事      實
甲、原告方面：
一、聲明：如主文所示。
二、陳述：
（一）被告甲○○以被告乙○○為連帶保證人，於民國八十三年四月二十九日向原告
      借用新台幣（下同）肆佰拾伍萬元，約定利息按年息百分之一○．五五計算
      ，並同意依原告基本放款利率調整時隨同調整，逾期清償在六個月以內者，按
      上開利率百分之十，超過六個月者，超過部分按上開利率百分之二十計付違約
      金，清償期為一百零三年四月二十九日。詎被告僅繳至九十年九月二十八日之
      利息，依授信約定書第五條第一款約定，被告借款即喪失期限利益，視為到期
      ，經向被告催討後，被告僅償還至九十一年二月二十八日止之利息、違約金，
      尚有部分本息未獲清償，為此爰依消費借貸及連帶保證契約之法律關係，起訴
      請求被告連帶給付借款佰拾柒萬柒仟肆佰肆拾元，及自九十一年三月一日
      起至清償日止，按年息百分之九．七八四計算之利息，並自同年四月二日起至
      清償日止，其逾期在六個月以內者，按上開利率百分之十，逾期六個月以上者
      ，其超過六個月部分，按上開利率百分之二十計付違約金。又兩造業於借據其
      他約定事項第十二條約定，合意以鈞院為第一審管轄法院，附此陳明。
（二）對被告抗辯所為之陳述：
      1.被告最後一次繳款日期為九十年十月二十九日，被告在九十一年三月二十六
        日又再繳納九十年九月二十九日到同年十月二十九日的利息。
      2.否認有同意被告可以分期償還。
      3.原告嗣後接受被告還款，並不表示同意延期清償，此在被告所持之放款繳款
        存根備註欄均有記載。
三、證據：提出借據及其他約定事項、放款帳務資料查詢單、登錄單、歷年基本放款
    利率一覽表。
乙、被告方面：
一、聲明：駁回原告之訴。
二、陳述：
（一）被告乙○○部分：
      1.原告經辦人員林雅鳳曾經告訴被告乙○○可分四十期還款，現竟對被告起訴
        。
      2.被告乙○○曾在九十一年農曆過年前打電話給原告，請求能否降低利息利率
        ，林雅鳳遂告知可以用積欠之五個月利息用掛帳的方式還款，被告乙○○乃
        於同年三月二十六日繳交一期積欠之利息。
      3.九十一年三月二十六日被告乙○○向原告所提之申請書是要申請降低利息而
        非分期還款，當天因為印鑑不符而無法辦理，嗣後被告乙○○遂於同年四月
        十日與被告甲○○至原告處申請降低利息利率。
      4.九十一年三月二十六日林雅鳳有應允被告可至同年四月二十九日才繳交積欠
        六個月之利息。
      5.林雅鳳是否有告訴被告乙○○申請分四十期償要經過原告上級主管同意乙節
        ，被告乙○○並不知道。
（二）被告甲○○未為任何陳述。
三、證據：被告乙○○提出放款收入傳票、支票、放款繳款存根。
丙、本院依職權訊問證人林雅鳳。
    理      由
一、原告起訴主張：被告甲○○以被告乙○○為連帶保證人，於八十三年四月二十九
    日向其借用肆佰拾伍萬元，約定利息按年息百分之一○．五五計算，並同意依
    原告基本放款利率調整時隨同調整，且約定逾期繳款時應加付違約金，清償期為
    一百零三年四月二十九日；詎被告僅繳至九十年九月二十八日之利息，依授信約
    定書第五條第一款約定，被告借款即喪失期限利益，視為到期，經向被告催討後
    ，被告僅償還至九十一年二月二十八日止之利息、違約金，尚有部分本息未獲清
    償，為此依消費借貸及連帶保證契約之法律關係，請求被告連帶給付借款佰
    拾柒萬柒仟肆佰肆拾元，及自九十一年三月一日起至清償日止，按年息百分之九
    ．七八四計算之利息，並自同年四月二日起至清償日止，其逾期在六個月以內者
    ，按上開利率百分之十，逾期六個月以上者，其超過六個月部分，按上開利率百
    分之二十計付違約金等語。被告乙○○則以：原告經辦人員林雅鳳曾經告知可分
    四十期償還所欠款項，被告乙○○更於九十年三月二十六日繳交一期積欠之利息
    ，另林雅鳳在九十一年三月二十六日有應允被告可至同年四月二十九日才繳交積
    欠六個月之利息等語，資為抗辯。
二、原告主張被告甲○○以被告乙○○為連帶保證人，於八十三年四月二十九日向其
    借用肆佰拾伍萬元，約定利息按年息百分之一○．五五計算，並同意依原告基
    本放款利率調整時隨同調整，且約定逾期繳款時應加付違約金，清償期為一百零
    三年四月二十九日；詎被告僅繳至九十年九月二十八日之利息，依授信約定書第
    五條第一款約定，被告借款即喪失期限利益，視為到期，經向被告催討後，被告
    僅償還至九十一年二月二十八日止之利息、違約金，尚有部分本息未獲清償等事
    實已據其提出借據及其他約定事項、放款帳務資料查詢單、登錄單、歷年基本放
    款利率一覽表為證。被告對於其等確有向原告借款、擔任連帶保證人，目前尚欠
    本金佰拾柒萬柒仟肆佰肆拾元，及自九十一年三月一日起至清償日止，按年
    息百分之九．七八四計算之利息，並自同年四月二日起至清償日止之違約金等情
    並不爭執，自堪信為真實。
二、被告乙○○雖辯稱：原告經辦人員林雅鳳曾經告知可分四十期償還所欠款項，更
    在九十一年三月二十六日應允被告可至同年四月二十九日才繳交積欠六個月之利
    息等語，此為原告所否認。而依證人林雅鳳於本院九十一年六月十日言詞辯論期
    日結證稱：「我從八十四年起至原告新莊分行工作，之前擔任存款櫃台工作，個
    人放款，最近調辦理催收業務，：：：對於帳務的處理我並沒有決定權，只能依
    照銀行的規定程序辦理。我與被告之前是用電話聯絡，被告乙○○在今年三月二
    十六日之前陸續跟我有用電話接洽過本件放款還款的情形，之後我告訴他可以寫
    申請書就基欠的款項部分申請分期償還，他是在九十一年三月二十六日親自到我
    們銀行申請的，申請之後因為他的手續不齊全，印鑑與原來的借據不符，他當場
    知道手續不完全，所以我們就不受理，事後他在四月十日帶被告甲○○到銀行來
    對保，可是當時我們已經起訴了，我有告訴乙○○可以四十期分期還款，但要經
    過我們銀行上級同意才可以，我沒有審核權。」、「被告之前有告訴我們利息太
    高沒有錯，但是因為他有六個月沒有按期繳利息的情形，利息沒有辦法降低，至
    於我告訴被告還利息的方式等等，只是試算，告訴被告應還款數額而已。三月二
    十六日當天被告乙○○是同時申請降低利率及分期還款。」等語，與被告乙○○
    於同一期日所陳述：「我在今年過年前打電話給合庫銀行，跟他們說我的利息太
    高是否可以降息，林小姐說可以用積欠的五個月利息用掛帳的方式還款，三月二
    十六日我交了一期的利息，而我在當天所提出的申請書是要申請降低利息而非分
    期還款，當天雖然印鑑不符，銀行表示要甲○○當天到場，因為當天甲○○無法
    到銀行辦理，所以我在四月十日就帶甲○○到合庫申請降低利息，三月二十六日
    的時候林雅鳳有答應我到四月二十九日才繳積欠六個月的利息，她是否有告訴我
    分四十期償還要經過上面同意我不知道。」、「三月二十六日當天我主要是要申
    請降低利率，至於積欠六個月的利息用掛帳的方式分四十期償還，是林小姐給我
    的建議，我從來沒有積欠超過六個月的利息，頂多只有五個多月。」等語，可見
    ，被告乙○○與證人林雅鳳，就是否要將被告所欠款項分四十期償還乙節，並未
    達成合意，且證人林雅鳳更有告知被告乙○○關於分期償還之方式尚須經過原告
    主管同意方可，證人林雅鳳並未有代理同意、為意思表示之權限。故被告乙○○
    抗辯原告曾同意分期償還等情，即屬無據。
三、又兩造已在授信約定書第五條第一款約定，倘被告未依約清償本金或利息者，被
    告借款即喪失期限利益，視為到期，有授信約定書可稽。其次，被告固然在九十
    年三月二十六日繳交一期積欠之利息，就此原告並不爭執，然原告另陳稱：其接
    受被告還款，並不表示同意延期清償，此在被告所持之放款繳款存根備註欄均有
    記載等語。依據被告乙○○所提出之放款繳款存根備註欄記載：「貴戶（即被告
    ）所借款項如業已屆期，本行（即原告）雖經收取利息或（及）違約金但並無同
    意延期清償之意，貴戶仍應依約履行，請勿延誤。」等語，可認為被告在九十一
    年三月二十六日還款時，已明確知悉原告並無同意延期清償之意思，是原告此部
    分所陳，為有理由。
四、綜上，被告已在九十年九月二十八日未依約繳款時喪失期限利益，所欠款項即視
    為到期，被告應負清償借款之責任，堪可認定。從而，原告依消費借貸及連帶保
    證契約請求被告連帶給付借款佰拾柒萬柒仟肆佰肆拾元，及自九十一年三月
    一日起至清償日止，按年息百分之九．七八四計算之利息，並自同年四月二日起
    至清償日止，其逾期在六個月以內者，按上開利率百分之十，逾期六個月以上者
    ，其超過六個月部分，按上開利率百分之二十計付違約金，為有理由，應予准許
    。
五、結論：
    本件原告之訴為有理由，依民事訴訟法第八十五條第二項，判決如主文。
中　　　華　　　民　　　國　　九十一　　年　　　六　　　月　　二十七　　日
　　　　　　　　　　　　　　　民事第三法庭法　　　官　賴錦華
右為正本係照原本作成
如對本判決上訴，須於判決送達後廿日內向本院提出上訴狀
中　　　華　　　民　　　國　　九十一　　年　　 　六　　 月　　二十八　　日
　　　　　　　　　　　　　　　　　　　　　法院書記官　葛映嵐
